臺灣高等法院刑事判決
108年度侵上訴字第320號
上  訴  人  臺灣臺北地方檢察署檢察官
被      告  黃信德 


指定辯護人  本院公設辯護人陳德仁  
上列上訴人因被告妨害性自主等案件，不服臺灣臺北地方法院10
7年度易字第363號，中華民國108年11月14日第一審判決（起訴
案號：臺灣臺北地方檢察署106年度偵字第22152號），提起上訴
，本院判決如下：
    主  文
上訴駁回。
    理  由
一、公訴意旨略以：被告甲○○係當鋪業者，於民國106年8月間得
    知Ａ女（代號：0000000000，真實姓名年籍詳卷）遭地下錢
    莊催債，亟需借款新臺幣（下同）10萬元周轉後，即於同年
    月18日下午3時58分許（起訴書誤植為下午1時許），以商談
    借款事宜為由，前往被害人位於臺北市中山區居處。嗣被告
    明知無付款意願，竟意圖為自己不法之所有，基於強制性交
    及詐欺得利之犯意，向被害人詢問性交易之對價，並擔保會
    如數借款，致被害人陷於錯誤，誤信被告有付款及借款之真
    意。被告旋於上址，以其下體插入被害人下體之方式與被害
    人發生性交行為，嗣被告與被害人完成行為交易後，旋即藉
    故離去而未給付約定之性交易對價或出借款項，以此方式取
    得性交行為之財產上不法利益並強制性交得逞。因認被告涉
    犯刑法第221條第1項之強制性交及同法第339條第2項詐欺得
    利等罪嫌。
二、公訴意旨認被告涉犯上開罪嫌，無非係以被告於偵查中之供
    述、被害人於偵查中之證述、被害人案發後之驗傷診斷證明
    書、陰部精子細胞染色體鑑定書、精神科診斷證明書暨病歷
    、被害人案發前後與被告暨案發後與其他網友於行動通訊軟
    體「LINE」之對話內容截圖為其論據。檢察官上訴意旨則略
    以：Ａ女之職業為酒店陪侍，並有從事與熟客進行性交易之
    對價行為，被告知悉Ａ女從事性交易活動，亦有詢問Ａ女性交
    易之價碼，雙方均了解以金錢或財產上利益作為代價之性交
    服務是具有財產價值的。無論雙方約定之對價為何，雙方的
    認知都是成立以金錢或借款之財產上利益換取性服務，Ａ女
    當時是受被告之話術所騙，認知之對價是取得10萬元之借款
    。再者，原審判決既認定Ａ女於案發時係受被告以「為性交
    行為即保證借款10萬元」之話術所欺瞞，進而同意與被告為
    前揭性交行為，則被告已實質上妨礙了Ａ女提供性交易服務
    之意思決定，致使Ａ女陷於錯誤，同意以性行為換取借貸10
    萬元。然原審判決卻又認為被告之行為並未自被害人Ａ女處
    詐得任何財產上利益，不構成詐欺得利犯行，亦不構成強制
    性交罪嫌，判決理由前後矛盾，自有違背法令之不當等語。
三、本件被告經合法傳喚並未到庭，惟被告於原審中固坦承有於
    上揭時、地與Ａ女為性交行為，但堅詞否認有何詐欺得利及
    強制性交犯行，辯稱：我當天向被害人談妥以3,000元為性
    交易代價，付錢後完成性交易；我跟被害人說借款的事要回
    去跟金主及主管討論，無法當下決定，我沒有跟被害人擔保
    只要跟我性交，就借給她10萬元等語。按犯罪事實應依證據
    認定之，無證據不得認定犯罪事實，刑事訴訟法第154條第2
    項定有明文；又告訴人之告訴，係以使被告受刑事訴追為目
    的，是其陳述是否與事實相符，仍應調查其他證據以資審認
    (最高法院52年台上字第1300號判例意旨參照），在無其他
    積極證據足資佐證之下，依首揭法文規定及最高法院判決意
    旨，自不得僅憑告訴人之指述，據而為被告論罪科刑之依據
    。本院經查：
  ㈠被告被訴以其他違反意願之方法而為性交罪嫌部分：
  ①按刑罰制裁妨害性自主行為，係為保障他人關於性意思形成
    與決定之自由，因性侵害犯罪係侵犯他人之性自主權，即任
    何他人在法律範圍內，得自主決定其是否及如何實施性行為
    而不受他人強迫及干涉之權利，屬人格權之範疇。至於所謂
    「其他違反其意願之方法」，係指條所列舉之強暴、脅迫、
    恐嚇、催眠術以外，其他一切違反被害人意願之方法而言。
    違反意願之程度，並不以類似於所列舉之強暴、脅迫、恐嚇
    、催眠術等相當之其他強制方法，足以壓抑被害人之性自主
    決定權為必要，然必也須達到妨害被害人之意思自由，即侵
    犯被害人之性自主權者，始可認符合「違反其意願」之要件
    。若被害人係基於自由之意思而與他人為性交易行為，不論
    係基於何種原因，然其既係基於自主決定之意思，而決定與
    他人為性交行為，自無所謂違反其意願之可言，此觀刑法第
    221條第1項強制性交罪之構成要件甚明。
  ②證人Ａ女於原審審理時固證稱略以：案發當日被告到我家後，
    看了我的證件跟房子的租約，接著開始哄騙我，跟我說能不
    能借到10萬元的決定權在他身上，問我能否配合他做性行為
    ，我先拒絕他，後來他一直跟我強調要借到這10萬元及放款
    權都在他身上，如果我配合他性交，他保證回去會把我的案
    子跟主管講，6點半之前會拿錢過來給我，我是因為被告再
    三保證哄騙願意放款10萬元給我，才願意跟被告發生性行為
    ，配合與被告為性行為跟幫被告口交，我當時的認知是我與
    被告發生性行為，被告能讓我借到10萬元，我因為被錢逼到
    ，才同意與被告發生性行為，但沒想到被告只是騙我上床而
    已等語（見易卷二第31至32、34、39頁）。此一情節固有Ａ
    女人於案發後因聯繫不上被告，而以行動通訊軟體「LINE」
    向其他網友傳送被告照片後並稱「這個人騙我，他來到我套
    房跟我資訊，然後就要求我陪他上床，就願意放款10萬給我
    ，結果現在找不到這個人了」之訊息，有對話內容截圖可佐
    （見不公開偵卷第21至22頁）。然上開LINE之對話訊息，與
    Ａ女之上開指述之內容相同，乃屬Ａ女之同一性陳述，不具補
    證據之適格。再Ａ女於案發後數日之106年8月26日雖有前往
    亞東紀念醫院精神科就診，病歷資料記載「因為缺錢，搜尋
    到網路上的放款，對方要我配合才答應借錢，可是對方性侵
    我之後就離開」之情（見不公開偵卷第65頁），然此亦屬Ａ
    女之自述，亦屬同一性之證據，並不具補強證據之適格。
  ③依上開Ａ女之供述可知，Ａ女係自願與被告為性交行為，Ａ女之
    性自主決定權並未受到壓抑，亦即被告並未違反Ａ女之意願
    ，而對Ａ女強制性交。再依客觀證據即Ａ女與被告透過LINE之
    對話內容以觀，並無支字提到被告擔保會如數借款與Ａ女乙
    節(見偵卷不公開卷第19-1至20頁)。是本件告訴人Ａ女所指
    述被告違反其意願詐欺性交之情節，僅有Ａ女片面之指述，
    此外並無其他證據可以佐憑Ａ女之上開指述係屬實在。是Ａ女
    在與被告為性行為時，既係基於自己之意思決定，又無其他
    證據可以佐證被告以上開話術詐欺Ａ女為性交，則在無其他
    補強證據可以佐證之下，依罪證有疑應以利於被告推定之無
    罪推定法則，被告辯稱當天係與Ａ女以3,000元為性交易代價
    ，付錢後完成性交易；跟Ａ女說借款的事要回去跟金主及主
    管討論，無法當下決定，沒有跟Ａ女擔保只要性交，就會借
    給她10萬元等語，並非完全不足採信。檢察官上訴意旨所憑
    ，無非僅係對於原審法院認事用法職權行使所為之指摘，並
    未提出其他足以佐憑Ａ女所指述為實在之補強證據，用以證
    明被告有公訴意旨所指之詐欺性交犯行，自無理由。
  ㈡被告被訴詐欺得利罪嫌部分：
  ①按刑法第339條第1、2項分別規定詐欺取財罪及詐欺得利罪，
    前者之行為客體係指財物，後者則指取得債權、免除債務、
    延期履行債務或提供勞務等財物以外之財產上不法利益（最
    高法院86年度台上字第3534號判決參照）。是詐欺得利罪，
    以使用詐術而圖得財產上不法之利益為成立要件(最高法院8
    2年度台上字第7088號判決參照），若非屬財產上之利益，
    即與本條所定詐欺得利罪之構成要件不合。
  ②本件被告於案發當日，確有與Ａ女發生性交之行為，固據被告
    於偵查及原審審理時坦認不諱（見臺灣臺北地方檢察署106
    年度偵字第363號卷【下稱偵卷】第83頁、原審107年度審易
    字第804號卷【下稱審易卷】第48頁），也核與Ａ女於偵查及
    原審審理時所之證述內容相合（見偵卷第50頁反面、原審10
    7年度易字第363 號卷【下稱易卷】二第32頁），復有被害
    人案發後之驗傷診斷證明書及陰部精子細胞染色體鑑定書可
    佐（見不公開偵卷第28至30頁、偵卷第80頁），固堪認定。
    然Ａ女係基於自由意願與被告為性交，又無證據足以證明被
    告有對Ａ女施用詐術而性交之行為，已如上述。此外，Ａ女與
    被告為性交之行為，並非屬取得債權、免除債務、延期履行
    債務或提供勞務等財產上之利益，自亦與上開詐欺得利罪之
    構成要件必須是財產上之利益有間。是公訴及檢察官上訴意
    旨謂，被告所為係構成刑法第339條第2項之詐欺得利罪，亦
    有誤會。
四、綜上所述，本件公訴即上訴意旨未能舉證證明被告有對Ａ女
    施用詐術而性交之行為，而Ａ女與被告為性交又係基於自由
    之意思為之，被告又未因此取得任何諸如債權、免除債務、
    延期履行債務或提供勞務等財產上之不法利益，亦與詐欺得
    利罪之構成要件有間。原審據此認為不能證明被告犯罪，而
    為被告無罪之諭知，認事用法並無違誤，檢察官上訴意旨仍
    執前詞反覆爭執，為無理由，自應予以駁回。 
據上論斷，應依刑事訴訟法第368條、第371條，判決如主文。
本案經檢察官范孟珊提起公訴，檢察官陳思荔提起上訴，檢察官
許鈺茹到庭執行職務。
中    華    民    國    109   年    2     月    26    日
                  刑事第十九庭  審判長法  官  曾淑華                                           法  官  俞秀美
                                       法  官  陳文貴
以上正本證明與原本無異。
被告不得上訴。  
檢察官就詐欺得利罪部分不得上訴，其餘部分如不服本判決，應
於收受送達後20日向本院提出上訴書狀，惟須受刑事妥速審判法
第9條限制。其未敘述上訴之理由者，並得於提起上訴後20日內
向本院補提理由書(均須按他造當事人之人數附繕本)「切勿逕送
上級法院」。
刑事妥速審判法第9條：
除前條情形外，第二審法院維持第一審所為無罪判決，提起上訴
之理由，以下列事項為限：
一、判決所適用之法令牴觸憲法。
二、判決違背司法院解釋。
三、判決違背判例。
刑事訴訟法第 377 條至第 379 條、第 393 條第 1 款之規定，
於前項案件之審理，不適用之。
                                      書記官  洪宛渝
中    華    民    國    109   年    2     月    26    日